臺灣彰化地方法院刑事判決　　　　　　　 96年度訴字第804號
公　訴　人　臺灣彰化地方法院檢察署檢察官
被　　　告　甲○○
上列被告因違反毒品危害防制條例案件，經檢察官提起公訴（九
十六年度毒偵字第一八八九號、第一八九○號），本院認有刑事
訴訟法第二百七十三條之一第一項之情形，而改依簡式審判程序
審理，判決如下：
    主    文
甲○○施用第一級毒品，累犯，處有期徒刑柒月；又施用第一級
毒品，累犯，處有期徒刑柒月。應執行有期徒刑壹年。
    犯  罪  事  實
一、甲○○前因竊盜案件，經本院於民國九十三年五月三十一日
    ，以九十三年度彰簡字第四一○號判處有期徒刑三月確定。
    另因違反毒品危害防制條例案件，經本院於九十三年十月二
    十日，以九十三年度訴字第九九九號判處有期徒刑十月確定
    ，二案經接續執行，已於九十四年十一月三日執行完畢。又
    前因施用毒品案件，經送執行觀察、勒戒後，因認有繼續施
    用毒品傾向，再經臺灣彰化地方法院檢察署檢察官聲請本院
    裁定令入戒治處所施以強制戒治，嗣於九十二年六月二十三
    日停止戒治，並交付保護管束，於九十二年九月十二日保護
    管束期滿未經撤銷，視為強制戒治期滿，並由臺灣彰化地方
    法院檢察署檢察官於九十二年九月二十六日，以九十二年度
    戒毒偵字第四九六號為不起訴處分確定。詎另基於施用第一
    級毒品海洛因之犯意，於九十五年八月三十日十六時許，在
    其位於彰化縣伸港鄉○○村○○路一三九號之住所，以將海
    洛因摻水置入針筒內再注射身體之方式，施用第一級毒品海
    洛因一次；及於九十五年十月十八日上午十時許，在其同上
    址之住所內，以相同方式，施用第一級毒品海洛因一次。嗣
    先於九十五年九月三日上午十一時二十分許，為警在彰化縣
    鹿港鎮頭崙里頭崙巷十號查獲，經採集其尿液送驗結果，可
    待因及嗎啡均呈陽性反應；復於九十五年十月十九日十五時
    四十分許，為警在彰化縣伸港鄉○○村○○路三一○號查獲
    ，經採集其尿液送驗結果，可待因及嗎啡均呈陽性反應，而
    查悉上情。
二、案經彰化縣警察局鹿港分局及和美分局報請臺灣彰化地方法
    院檢察署檢察官偵查起訴。
    理    由
一、本件被告甲○○所犯係死刑、無期徒刑、最輕本刑為三年以
    上有期徒刑或高等法院管轄第一審案件以外之罪，並於本院
    行準備程序時就被訴事實為有罪之陳述，本院合議庭依前揭
    規定，經評議結果，裁定改由受命法官獨任行簡式審判程序
    ，先予敘明。
二、上揭犯罪事實，業據被告甲○○迭於警詢、偵訊及本院行準
    備程序、審理程序時均坦承不諱，且其於九十五年九月三日
    及同年十月十九日為警查獲時所採取之尿液，經送鑑驗結果
    ，確呈嗎啡及可待因陽性反應，此有彰化縣警察局鹿港分局
    委託檢驗尿液代號與真實姓名對照表、彰化縣警察局和美分
    局委託檢驗尿液代號與真實姓名對照表，及詮昕科技股份有
    限公司九十五年九月十九日及同年十一月八日濫用藥物尿液
    檢驗報告各一紙附卷可稽，足認被告之自白應與事實相符，
    應可採信。又被告曾因施用毒品案件，經送執行觀察、勒戒
    後，因認有繼續施用毒品傾向，再經臺灣彰化地方法院檢察
    署檢察官聲請本院裁定令入戒治處所施以強制戒治，嗣於九
    十二年六月二十三日停止戒治，並交付保護管束，於九十二
    年九月十二日保護管束期滿未經撤銷，視為強制戒治期滿，
    並由臺灣彰化地方法院檢察署檢察官於九十二年九月二十六
    日，以九十二年度戒毒偵字第四九六號為不起訴處分確定，
    故被告於強制戒治釋放後五年內再犯毒品危害防制條例第十
    條第一項之罪，依同條例第二十三條第二項規定，應依法論
    科。綜上所述，本件犯罪事證明確，被告前開犯行洵堪認定
    。
三、按海洛因係毒品危害防制條例所定之第一級毒品，不得非法
    施用。核被告甲○○所為，係犯毒品危害防制條例第十條第
    一項之施用第一級毒品罪。被告為施用毒品而持有第一級毒
    品，其持有之低度行為應為施用之高度行為所吸收，不另論
    罪。又被告所犯上開二罪間，犯意各別、行為不同，應予分
    論併罰，公訴人起訴意旨認係屬包括一罪之集合犯，尚有誤
    會（理由詳如後述）。又被告前因竊盜案件，經本院於民國
    九十三年五月三十一日，以九十三年度彰簡字第四一○號判
    處有期徒刑三月確定；另因違反毒品危害防制條例案件，經
    本院於九十三年十月二十日，以九十三年度訴字第九九九號
    判處有期徒刑十月確定，二案經接續執行，已於九十四年十
    一月三日執行完畢等情，有臺灣彰化地方法院檢察署刑案資
    料查註紀錄表及臺灣高等法院被告前案紀錄表各一份附卷可
    稽，被告於受有期徒刑之執行完畢後，五年內故意再犯有期
    徒刑以上之二罪，均為累犯，均應依刑法第四十七條第一項
    規定，加重其刑。爰審酌被告前曾有施用毒品罪前科，猶不
    知悔改，再施用本件毒品，惟其對他人權益之侵害仍屬有限
    ，於警、偵訊中及本院行準備程序與審理時均已坦承犯行，
    暨其犯罪動機、施用之次數等一切情狀，分別量處如主文所
    示之刑，並定應執行之刑，以示懲儆。
四、公訴意旨另略以：被告甲○○復基於施用第一級毒品海洛因
    之集合犯即包括一罪犯意，自九十五年八月三十一日起，至
    九十五年十月十七日止，在其位於彰化縣伸港鄉○○村○○
    路一三九號之住所等處，接連施用第一級毒品海洛因多次，
    認係屬包括一罪之集合犯等語。惟按刑法第五十六條連續犯
    之規定，業於九十四年一月七日修正公布刪除，並自九十五
    年七月一日起生效施行，而依新法對於上開反覆實施犯罪模
    式之對應處置，除合於「接續犯」或「包括一罪」之情形外
    ，則僅能依數罪併罰之規定個別處斷。又依最高法院八十六
    年臺上字第三二九五號判例意旨，數行為於同時同地或密切
    接近之時地實施，侵害同一之法益，各行為之獨立性極為薄
    弱，依一般社會健全觀念，在時間差距上，難以強行分開，
    在刑法評價上，以視為數個舉動之接續施行，合為包括之一
    行為予以評價，較為合理，方屬接續犯之範疇，足見「接續
    犯」之成立，係以時、空密接性為前提要件，即透過對於同
    一法益之同種類侵害行為繼續不間斷之實行，業已稀釋個別
    行為之獨立性，致使刑法評價時將之視為單一、整體之犯罪
    行為，以符合社會一般人對於行為概念之認知，並與行為人
    之犯罪目的相互結合；至於學理上「包括一罪」概念中，與
    施用毒品之犯罪型態較有關聯者，應屬「集合犯」之態樣，
    此即依一般社會通念，特定犯罪行為具有反覆實施之特性，
    立法者於制定刑罰法律之初，亦已認知該種行為類型之反覆
    性，而有意藉由法條中客觀構成要件之行為要素，涵括上開
    具有反覆實施特性之數個犯罪行為，仍僅接受一次刑法之評
    價為已足。然施用毒品犯罪，或為零星偶一之施用，或長期
    不間斷的反覆施用，均有其可能性，是自難認立法者於制定
    刑罰法律之初，已認知施用毒品行為必屬具反覆性之犯罪，
    且有意藉由法條中客觀構成要件之行為要素，涵括上開具有
    反覆實施特性之數個犯罪行為。況實務上最高法院歷來僅將
    專以觸犯該等法條之罪，為其日常生活之職業者之常業犯，
    認為其性質上屬多數行為之集合犯，在法律上將之擬制為一
    罪（即學理上稱之實質上一罪，最高法院九十二年臺上字五
    一一五號判決、九十二年臺上字第四九五九號判決、九十三
    年臺上字第三六○九號判決、九十四年臺上字第四五六七號
    判決意旨參照）。而本次刑法修正既依據「刑罰公平原則」
    之考量，刪除有關連續犯之規定，並將含有連續犯性質之常
    業犯一併全數刪除（參見刑法修正草案總說明），因此，多
    次施用毒品犯罪之行為，則應回歸一般刑法上行為單、複數
    之認定，而予論罪科刑，較稱妥適。又按犯罪事實應依證據
    認定之，無證據不得認定犯罪事實，刑事訴訟法第一百五十
    四條第二項定有明文；又被告之自白不得作為有罪判決之唯
    一證據，仍應調查其他必要之證據，以察其是否與事實相符
    ，刑事訴訟法第一百五十六條第二項參照。本件驗尿報告僅
    能證明被告於九十五年八月三十日十六時許及同年十月十八
    日十時許有施用海洛因各一次之事實，至被告自白其他施用
    之部分並無其他證據可供佐證，尚難憑採，此外且查無其他
    證據足認被告除九十五年八月三十日十六時許及同年十月十
    八日十時許有施用毒品海洛因各一次之事實外，另有其他施
    用毒品海洛因之事實。依前開刑事訴訟法所定之證據法則，
    尚難認定被告確有此部分施用海洛因多次之行為，而以被告
    之上開自白作為該部分有罪判決之唯一證據，惟公訴人認此
    部分與前開被告經判決有罪之施用海洛因二次之犯行間，具
    有集合犯之包括一罪關係，爰不另為無罪之諭知。
據上論斷，應依刑事訴訟法第二百七十三條之一第一項、第二百
九十九條第一項前段，毒品危害防制條例第十條第一項，刑法第
十一條前段、第四十七條第一項、第五十一條第五款，判決如主
文。
本案經檢察官吳宗達到庭執行職務。
中　　華　　民　　國　　96　　年　　6　　月　　15　　日
                  刑事第五庭     法  官  吳俊螢
以上正本證明與原本無異。
如不服本判決，應於判決送達後十日內向本院提出上訴狀（須附
繕本）。
中　　華　　民　　國　　96　　年　　6　　月　　15　　日
                                 書記官  林怡吟
毒品危害防制條例第10條
施用第一級毒品者，處 6 月以上 5 年以下有期徒刑。
施用第二級毒品者，處 3 年以下有期徒刑。
